【裁判字號】    98,易更(一),3
【裁判日期】    980831
【裁判案由】    毒品危害防制條例
【裁判全文】
臺灣基隆地方法院刑事判決           98年度易更(一)字第3號
公  訴  人  臺灣基隆地方法院檢察署檢察官
被      告  甲○○
上列被告因毒品危害防制條例案件，經檢察官聲請簡易判決處刑
（98年度毒偵字第67號），本院認不宜以簡易判決處刑，改依通
常程序審理，於民國98年3月6日判決公訴不受理，公訴人不服提
起上訴，經臺灣高等法院以98年度上易字第1211號撤銷原判決發
回本院更為審理，本院於準備程序進行中，因被告就被訴事實為
有罪之陳述，經告知簡式審判程序意旨，並聽取公訴人及被告之
意見後，本院合議庭裁定由受命法官獨任依簡式審判程序審理，
判決如下：
    主  文
甲○○施用第二級毒品，處有期徒刑月，如易科罰金，以新臺
幣壹仟元折算壹日。扣案之第二級毒品甲基安非他命壹小包（毛
重：零點貳公克）沒收銷燬之，包裝上開毒品之外包裝袋壹個及
玻璃球吸食器壹支均沒收。
    事  實
一、甲○○前因施用毒品案件，經本院以87年度毒聲字第235 號
    裁定送觀察、勒戒後，於民國87年8 月29日因無繼續施用毒
    品之傾向而釋放出所，並由臺灣基隆地方法院檢察署檢察官
    以87年度偵字第3566號為不起訴處分確定；復於前揭觀察、
    勒戒執行完畢後之5 年內，二犯施用毒品案件，由本院以89
    年度毒聲字第247 號裁定送觀察、勒戒，於89年2 月19日因
    無繼續施用毒品之傾向釋放出所，並由上開地檢署檢察官以
    89年度毒偵字第404 號為不起訴處分確定；其後，因三犯施
    用毒品案，經本院以90年度毒聲字第1072號裁定令入戒治處
    所施以強制戒治，於91年2 月5 日停止戒治而出所，所餘戒
    治期間並付保護管束，於91年8 月29日保護管束期滿而執行
    完畢，同時由上開地檢署檢察官以90年度毒偵字第1069號提
    起公訴，由本院以90年度基簡字第500 號判決，有期徒刑4
    月，於91年9 月10日易科罰金執行完畢。
二、詎甲○○猶未戒除毒癮，基於施用第二級毒品甲基安非他命
    之犯意，於97年12月30日晚間8 時許，在其基隆市○○區○
    ○路168 巷11弄28號住處，以將甲基安非他命置於玻璃球吸
    食器內，用火燒烤吸食其產生煙霧之方式，施用第二級毒品
    甲基安非他命1 次。嗣於98年1 月1 日下午2 時15分許，因
    形跡可疑，為警在基隆市○○區○○街134 號前查獲，並扣
    得第二級毒品甲基安非他命1 小包（毛重0.2 公克）及玻璃
    球吸食器1 支，復經其同意為警採集其尿液送驗，結果呈有
    安非他命、甲基安非他命陽性反應，始悉上情。
三、案經基隆市警察局第一分局報告臺灣基隆地方法院檢察署檢
    察官偵查起訴。
    理  由
壹、程序事項：
    本件被告所犯者非為死刑、無期徒刑、最輕本刑為3 年以上
    有期徒刑之罪或高等法院管轄第一審案件，其於準備程序進
    行中，先就被訴事實為有罪之陳述，經告知其簡式審判程序
    之旨，並聽取公訴人及被告之意見後，本院依刑事訴訟法第
    273 條之1 第1 項之規定，裁定由受命法官獨任進行簡式審
    判程序，且依同法第273 條之2 規定，簡式審判程序之證據
    調查，不受第159 條第1 項、第161 條之2 、第161 條之3
    、第163 條之1 及第164 條至第170 條規定之限制，合先敘
    明。
貳、實體事項：
一、前揭犯罪事實，業據被告甲○○於本院準備程序及審理時坦
    承不諱，又經被告同意，為警查獲後採集之尿液經送驗結果
    呈現嗎啡、可待因之陽性反應，此有基隆市警察局第一分局
    偵辦毒品案件尿液檢體對照表（尿液檢體編號：001 ）及台
    灣尖端先進生技醫藥股份有限公司98年1 月22日濫用藥物檢
    驗報告各1 份附卷可稽，且參之以酵素免疫分析或薄層定性
    分析等方式為初步篩檢者，檢驗結果雖有相當程度偽陽性之
    可能，然以氣（液）相層析、質譜分析之儀器為交叉確認者
    ，檢驗結果出現偽陽性之機率則極低，因而具有公信力，核
    足為對涉嫌人不利之認定；且扣案之白色粉末1袋（毛重0.2
    公克），經警依煙毒品檢驗包試劑初步檢驗結果，呈安非他
    命反應，此有基隆市警察局第一分局偵查隊查獲涉嫌毒品危
    害防制條例毒品初步鑑驗報告單1 份附卷可查；復有扣案之
    玻璃球吸食器1 支可佐，足認被告自白與犯罪事實相符，本
    件犯罪事證明確，被告犯行洵堪認定，應依法論科。
二、再施用甲基安非他命之代謝最先是去N-甲基（N-demethylat
    ion ）形成安非他命，而施用甲基安非他命後，在正常尿液
    PH值情況下，24小時內，有43％服用劑量以甲基安非他命原
    態排出；另施用安非他命後24小時內，有30％以安非他命原
    態排出，20％經去氨基作用及氧化作用形成苯甲酸，2％ 經
    反應形成Norephedrine（參照行政院衛生署出版「物質濫用
    」、「常見濫用藥物檢驗方法彙編」所載）。而施用安非他
    命後，其尿液不致檢出甲基安非他命陽性反應，而施用甲基
    安非他命後，其尿液可檢出甲基安非他命和其代謝物安非他
    命成分，有行政院衛生署管制藥品管理局93年11月2 日管檢
    字第0930010499號函可按，是尿液經檢驗出甲基安非他命陽
    性反應，係被告施用甲基安非他命後以甲基安非他命原態排
    出者；而檢驗出安非他命陽性部分，乃施用甲基安非他命、
    安非他命均可檢驗出安非他命陽性反應。查被告為警採集之
    尿液經檢驗結果，呈安非他命及甲基安非他命陽性反應，足
    以認定被告係施用甲基安非他命，而非安非他命，起訴書記
    載被告係施用安非他命，容有誤會，併此敘明。
參、論罪科刑
一、按施用第一、二級毒品為犯罪行為，毒品危害防制條例第10
    條定有處罰明文。故施用第一、二級毒品者，依前揭規定本
    應科以刑罰。惟基於刑事政策，對合於一定條件之施用者，
    則依同條例第20條、第23條之規定，施以觀察、勒戒及強制
    戒治之保安處分。又毒品危害防制條例於92年7 月9 日修正
    公布，自93年1 月9 日施行，其中第20條、第23條將施用毒
    品之刑事處遇程序，區分為「初犯」及「5 年內再犯」、「
    5 年後再犯」。依其立法理由之說明：「初犯」，經觀察、
    勒戒或強制戒治後，應為不起訴處分或不付審理之裁定；經
    觀察、勒戒或強制戒治執行完畢釋放後，「5 年內再犯」者
    ，因其再犯率甚高，原實施之觀察、勒戒及強制戒治既已無
    法收其實效，爰依法追訴或裁定交付審理。至於經觀察、勒
    戒或強制戒治執行完畢釋放後，「5 年後再犯」者，前所實
    施之觀察、勒戒或強制戒治已足以遮斷其施用毒品之毒癮，
    為期自新及協助其斷除毒癮，仍適用「初犯」規定，先經觀
    察、勒戒或強制戒治之程序。從而依修正後之規定，僅限於
    「初犯」及「5 年後再犯」二種情形，始應先經觀察、勒戒
    或強制戒治程序。倘被告於5 年內已再犯，經依法追訴處罰
    ，縱其第3 次（或第3 次以上）再度施用毒品之時間，在初
    犯經觀察、勒戒或強制戒治執行完畢釋放5 年以後，已不合
    於「5 年後再犯」之規定，且因已於「5 年內再犯」，顯見
    其再犯率甚高，原實施觀察、勒戒或強制戒治，已無法收其
    實效，即應依該條例第10條處罰。（最高法院95年第7 次、
    97年第5 次刑事庭會議決議可資參照）。
二、被告甲○○前因施用毒品案件，前因施用毒品案件，經本院
    以87年度毒聲字第235 號裁定送觀察、勒戒後，於民國87年
    8 月29日因無繼續施用毒品之傾向而釋放出所，並由臺灣基
    隆地方法院檢察署檢察官以87年度偵字第3566號為不起訴處
    分確定；復於前揭觀察、勒戒執行完畢後之5 年內，二犯施
    用毒品案件，由本院以89年度毒聲字第247 號裁定送觀察、
    勒戒，於89年2 月19日因無繼續施用毒品之傾向釋放出所，
    並由上開地檢署檢察官以89年度毒偵字第404 號為不起訴處
    分確定；其後，因三犯施用毒品案，經本院以90年度毒聲字
    第1072號裁定令入戒治處所施以強制戒治，於91年2月5日停
    止戒治而出所，所餘戒治期間並付保護管束，於91年8 月29
    日保護管束期滿而執行完畢，同時由上開地檢署檢察官以90
    年度毒偵字第1069號提起公訴，由本院以90年度基簡字第50
    0 號判決，判處有期徒刑4 月，於91年9 月10日易科罰金執
    行完畢，此有臺灣高等法院被告前案紀錄表乙份在卷可憑。
    本件被告所為施用毒品之犯行，雖距前次施用毒品經強制戒
    治執行完畢之日後已逾5 年，惟其既曾於第1 次施用毒品後
    ，於5 年內再因施用毒品而受觀察勒戒、強制戒治，且經依
    法追訴處罰，足認原實施觀察、勒戒無法收其實效，揆諸前
    揭說明，即不合於毒品危害防制條例第20條第3 項規定之「
    5 年後再犯」，且因被告係於「5 年內再犯」，顯見其再犯
    率甚高，即應依法處罰。
三、又按甲基安非他命係毒品危害防制條例第2 條第1 項第2 款
    所定之第二級毒品，是核被告所為，係犯毒品危害防制條例
    第10條第2 項之施用第二級毒品罪。被告持有第二級毒品甲
    基安非他命之低度行為，應為施用第二級毒品之高度行為所
    吸收，不另論罪。爰審酌被告曾有施用毒品之前科，仍未戒
    除，並衡及犯罪後坦承犯行、施用毒品之原因，及所犯之施
    用毒品犯行乃戕害自己身心健康，並未危及他人等一切情狀
    ，量處如主文所示之刑，並諭知易科罰金之折算標準。
四、至扣案之第二級毒品甲基安非他命1小包（毛重0.2公克）為
    查獲之毒品，應依毒品危害防制條例第18條第1 項前段規定
    宣告沒收銷燬之；包裝前開第二級毒品之外包裝1 只，具有
    防止毒品裸露、散逸之功能，且無與毒品難以析離而無法個
    別宣告沒收之情事，與扣案之玻璃球吸食器1 支均供犯本案
    施用第二級毒品甲基安非他命所用，業據被告供承明確，爰
    依刑法第38條第1 項第2 款、第3 項之規定，予以宣告沒收
    。
據上論斷，應依刑事訴訟法第273 條之1 第1 項、第299 條第1
項前段，毒品危害防制條例第10條第2 項、第18條第1 項前段，
刑法第11條前段、第41條第1 項段、第38條第1 項第2 款，判決
如主文。
本案經檢察官張志明到庭執行職務。
中    華    民    國    98    年    8     月    31    日
                  刑事第四庭法  官  周霙蘭
以上正本證明與原本無異。
如不服本判決應於收受送達後10日內向本院提出上訴書狀，並應
敘述具體理由；其未敘述上訴理由者，應於上訴期間屆滿後20日
內向本院補提理由書 (均須按他造當事人之人數附繕本)「切勿
逕送上級法院」。
中    華    民    國    98    年    8     月    31    日
                            書記官  莊智凱
附錄論罪法條
毒品危害防制條例第10條第2項
施用第二級毒品者，處 3 年以下有期徒刑。


司法院資訊處製作；財團法人民間司法改革基金會備份。
